【裁判字號】    95,交抗,443
【裁判日期】    950615
【裁判案由】    違反道路交通管理處罰條例
【裁判全文】
臺灣高等法院交通事件裁定             95年度交抗字第443號
抗  告  人
即受處分人  甲○○
上列抗告人因違反道路交通管理處罰條例案件，不服臺灣台北地
方法院，中華民國95年4月28日所為裁定（95年度交聲字第161號
號），提起抗告，本院裁定如下：
    主  文
抗告駁回。
    理  由
一、按道路交通管理處罰條例第60條第2項第3款規定，「汽車駕
    駛人，駕駛汽車有左列情形之一，而本章各條無處罰規定者
    ，處新台幣九百元以上一千八百元以下罰鍰：三不遵守道路
    交通標誌、標線、號誌之指示者，除依原條款處罰鍰外，並
    予記點：一、違反第六十條第二項第一至第三款情形之一者
    ，各記違規點數一點」。
二、原裁定略以：
（一）異議人即受處分人甲○○於民國94年11月8日下午1時24分
      許，駕駛車號1931-ED 號自用小客車，沿台北市○○○路
      行駛，行至台北市○○○路、公園路劃設有機車停等區○
      ○○○○路口，於交通號誌已轉換為紅燈後，將上開車輛
      暫停在機車停等區內，為台北市政府警察局中正第一分局
      警員陳孟皇當場攔停，並以受處分人有違反道路交通管理
      處罰條例第60條第2項第3款之行為掣單舉發。嗣受處分人
      於舉發通知單上所載之應到案日期前申訴，原處分機關函
      請舉發機關調查結果，仍認受處分人有上開違規行為，乃
      依道路交通管理處罰條例第60條第2項第3款、第63 條第1
      項第1款之規定於95年1月26日裁處受處分人罰鍰九百元，
      並予記違規點數1 點。
（二）受處分人固不否認有於上揭時地，因紅燈而將其所駕駛之
      車輛暫停在劃設有機車停等區線內之事實，惟矢口否認有
      違反道路交通管理處罰條例之行為，辯稱：伊是綠燈要左
      轉公園路，但因前方有機車闖紅燈，伊等該機車駛過後已
      經轉換為紅燈，沒有辦法繼續左轉，且伊車輛已經超過斑
      馬線，後方復有機車在機車停等區內等紅燈，所以伊車輛
      才會一半在斑馬線，一半在停等區，並非故意違規，且是
      因其他車輛闖紅燈所致，伊亦無過失云云，經查：
    (1)受處分人確有於上揭時地交通號誌為紅燈時，將前開車輛
      於機車停等區臨時停車乙節，業據其自承不諱，且經現場
      舉發員警證人陳孟皇到庭結證屬實，是受處分人客觀上確
      有上開違規事實，應無疑義。
    (2)受處分人雖辯稱：伊當時係為等候闖紅燈之機車通過所致
      ，並非故意違規云云，然按人民違反法律上之義務而應受
      行政罰之行為，法律無特別規定時，雖不以出於故意為必
      要，仍須以過失為其責任條件。但應受行政罰之行為，僅
      須違反禁止規定或作為義務，而不以發生損害或危險為其
      要件者，推定為有過失，於行為人不能舉證證明自己無過
      失時，即應受處罰；業經大法官會議釋字第二七五號解釋
      在案。而受處分人前揭所辯，業據證人陳孟皇證稱：我是
      執行例行性巡邏時行經舉發地點，在紅燈後才看見異議人
      之車輛違規，紅燈前之情形，我不知道等語，且異議人亦
      未能提出其他證據以供本院詳查，已難遽信為真。況縱或
      受處分人所辯於交通號誌為黃燈時欲左轉，因見其他車輛
      闖紅燈而臨時停車而導致其有前揭違規行為為真，惟受處
      分人於號誌轉換為黃燈時，本即應依據號誌轉換時間之長
      短、及交岔路口之交通流量等情，謹慎評估其是否有充裕
      之時間通過路口，以避免因交通號誌變更不及，而臨時停
      車超越停止線或占用機車停等區線甚明，且依受處分人所
      稱停等讓闖紅燈之機車先行乙情，則以闖紅燈者之心態觀
      之，其車速必當甚快，且機車之車身甚小，縱有閃避等候
      之行為，理應僅有極短暫之時間，是衡諸上開閃避行為後
      交通號誌即迅速轉換為紅燈之情形，顯見受處分人縱未有
      違規之故意，亦有未妥適估算通過交岔路口之過失甚明。
      受處分人所辯，不足採信。從而原處分機關援引首揭規定
      裁處罰鍰並無不當，本件異議為無理由應予駁回等語。
三、抗告意旨略以：本人當時已左轉，因突有機車冒出，因讓機
    車先通行後，燈號已轉換為紅燈，只好退回機車停等區，乃
    不得以為之。事發突然，受處分人為避免車禍，無法考慮太
    多，且要求受處分人舉證，實有困難云云。
四、查抗告人於前開時、地駕駛車牌號碼1391-ED 號自用小客車
    ，行經青島西路、公園路口，而佔用機車停等區之違規事實
    ，業經抗告人自承在卷，並經證人即開立罰單之警員陳孟皇
    警員於原審證述明確，抗告人確有占用機車停等區之違規事
    實要堪認定。至抗告人雖辯稱：其係因突有機車闖紅燈，因
    讓該機車先行後，燈號已轉為紅燈，不得已始退回停等區等
    語。然查證人陳孟皇即本件舉發員警，當時在現場巡邏，並
    未見到紅燈前之情形。而異議人雖供稱其欲左轉前係綠燈，
    因有機車闖紅燈，致無法繼續左轉。惟抗告人所稱若為真，
    依其所述，其停等該闖紅燈之機車通過後，所駕車輛已經超
    過斑馬線，燈號即轉為紅燈，足見抗告人於通過該路口時燈
    號為黃燈，則於此短暫之時間內，是否能順利通過該交岔路
    口，駕駛人本應謹慎評估號誌轉換時間之長短，及交岔路口
    之車流量，其未經妥適估算即貿然通過該交叉路口，致燈號
    轉換為紅燈後仍未能順利左轉通過該路口，又車輛已通過斑
    馬線，而不得不違規退回機車停等區停等紅燈，足認抗告人
    就此違規行為足以認定。從而原處分機關援引首揭規定裁處
    抗告人罰鍰九百元，並予記違規點數一點，並無不當，原裁
    定認聲明異議為無理由，而予駁回。經核並無不合。抗告人
    提起抗告，仍執陳詞否認違規占用機車停等區等語，其抗告
    為無理由，應予駁回。
五、據上論結，應依道路交通案件處理辦法第26條，刑事訴訟法
    第412條，裁定如主文。
 中    華    民    國    95    年    6    月     15   日
                   交通法庭    審判長法  官 張連財
                                     法  官 林明俊
                                     法  官 楊照男
以上正本證明與原本無異。
不得再抗告。
                                     書記官 陳秋雄
 中    華    民    國    95    年    6    月     15   日


司法院資訊處製作；財團法人民間司法改革基金會備份。
